臺灣基隆地方法院刑事判決　　　　　　　　96年度易字第91號
公　訴　人　臺灣基隆地方法院檢察署檢察官
被　　　告　丙○○
　　　　　　　　　　（另案羈押在臺灣基隆看守所）
上列被告因竊盜案件，經檢察官提起公訴（96年度偵字第604 號
），被告並為有罪之陳述，本院合議庭乃裁定由受命法官獨任以
簡式審判程序進行審理，並判決如下：
    主  文
丙○○竊盜，處有期徒刑貳月，如易科罰金，以新臺幣壹仟元折
算壹日；又竊盜，處有期徒刑貳月，如易科罰金，以新臺幣壹仟
元折算壹日；又竊盜，處有期徒刑貳月，如易科罰金，以新臺幣
壹仟元折算壹日。應執行有期徒刑伍月，如易科罰金，以新臺幣
壹仟元折算壹日。
    事  實
一、丙○○前因搶奪案件，經本院於民國93年1 月13日，以92年
    度訴字第616 號判決有期徒刑八月確定；又因違反毒品危害
    防制條例案件，經本院於93年2 月27日，以93年度訴字第14
    號判決有期徒刑八月、四月，應執行有期徒刑十月確定；再
    因竊盜案件，經本院於93年7 月21日，以93年度訴字第364
    號判決有期徒刑一年八月確定。嗣其首開二案（搶奪、違反
    毒品危害防制條例），經本院以93年度聲字第277 號裁定應
    執行有期徒刑一年五月確定，並與最末案件（竊盜）刑期接
    續，93年5 月9 日發監執行，95年7 月4 日假釋出監（以上
    ，均未執行完畢，不構成累犯）。乃丙○○於假釋付保護管
    束期間，猶不知惕勵己行，並因一己缺錢花用，即萌生竊盜
    他人財物之歹念，進而於下列時、地，分別為下列3 起竊盜
    犯行：
  (一)緣丙○○本係任職於址設「臺北縣汐止市○○路55-6號」之
    國仲視訊有限公司（以下簡稱「國仲公司」；負責人丁○○
    ）；乃於95年10月初遭公司解職以後，竟萌生為自己不法所
    有之意圖暨竊盜國仲公司財物之犯意，並於95年10月17日上
    午11時左右，利用國仲公司未曾派員駐守倉庫暨其倉庫並未
    配備防閑門扇之機會，徒手拿取國仲公司所有，置放在倉庫
    內之籃子1 只，藉以盛裝國仲公司所有，置放在倉庫內之鈑
    架100 餘塊，以此方式將國仲公司所有之上開籃子1 只暨鈑
    架100 餘塊，一併置於自己實力支配之下，而竊盜國仲公司
    所有之上揭財物得手，並將之載往基隆市○○○路60-2號對
    面之停車場內藏放。惟丙○○攜同上開財物離去之時，竟不
    慎曝露行藏；國仲公司負責人丁○○乃於獲悉上情後，報警
    究辦。
  (二)緣丙○○與乙○○素有交情；乙○○平日並係駕駛222-DK號
    營業用小客車（即「計程車」）在基隆市○○○路、崇信街
    口排班攬客。95年10月29日上午11時30分左右，丙○○因需
    款孔急，遂逕往乙○○排班所在之上址商借現款；乃其到場
    之後，竟祇見乙○○營生所用之222-DK號營業用小客車停放
    現場。丙○○見乙○○其人並未在場，竟萌生為自己不法所
    有之意圖暨竊盜乙○○財物之犯意，逕自開啟222-DK號營業
    用小客車之車門入內（車門未上鎖），繼而徒手竊取乙○○
    置放在車內之現金新臺幣（下同）2,200 元得手。乃猶未及
    離去，旋為適巧折返之乙○○查其行止，並即報警查辦。
  (三)丙○○於95年11月21日上午11時左右，途經基隆市○○路19
    -31 號之戊○○住宅前，適見該屋大門未關，遂萌生為自己
    不法所有之意圖暨竊盜他人財物之犯意，擅自經由大門入屋
    （惟侵入住宅部分未據告訴），並徒手竊取戊○○所有，置
    放在床頭之LG行動電話1 支（型號：KG800 。顏色：黑）暨
    置放在書桌皮夾內之現金10,000元得手。乃於離去之際，竟
    與戊○○之母不其而遇；丙○○為求脫身，遂謊稱擬向彼等
    借款，再趁隙離開上址。嗣戊○○驚悉上開財物遭竊，復經
    其母轉知丙○○不請自入之怪異行止，乃於親自質問丙○○
    後，報警究辦。
二、案經被害人丁○○、戊○○訴由基隆市警察局第三分局移送
    臺灣基隆地方法院檢察署檢察官偵查起訴。
    理  由
壹、程序事項
    查本案被告丙○○所犯者非為死刑、無期徒刑、最輕本刑為
    三年以上有期徒刑之罪或高等法院管轄第一審案件，其於準
    備程序進行中，先就被訴事實為有罪之陳述，經告知其簡式
    審判程序之旨，並聽取公訴人、被告之意見後，本院業已依
    刑事訴訟法第二百七十三條之一第一項規定，裁定由受命法
    官獨任以簡式審判程序進行本案之審理。
貳、實體事項
一、證據能力
    「被告以外之人於審判外之言詞或書面陳述，除法律有規定
    者外，不得作為證據」之規定，於法院以簡式審判程序處刑
    者，不適用之。刑事訴訟法第一百五十九條第二項前段定有
    明文。乃不受傳聞證據法則拘束之例外性規定。準此，本案
    相關證人於審判外之言詞或書面陳述，倘查無不得作為本案
    審判依據之其他情事，復業經本院踐行證據調查之合法程序
    ，就令係屬傳聞（審判外之陳述），核其自猶可據為本案審
    判之證據。
二、事實認定
    上揭事實業據被告丙○○於本院審理時坦承在卷，並經證人
    即告訴人丁○○、證人周冠曄、證人即被害人乙○○於警詢
    暨偵查中；證人即告訴人戊○○於警詢中證述明確，且有贓
    物認領保管單1 紙及現場勘查照片5 張在卷可佐，堪認被告
    於本院審理時之任意性自白，與事實相符，可以採信。綜上
    ，本案事證明確，被告如本判決事實欄所載之3 起竊盜犯行
    ，堪可認定，應依法論科。
三、論罪科刑
  (一)核被告如本判決事實欄所載之3 起竊盜犯行，均係犯刑法第
    三百二十條第一項之竊盜罪。
  (二)被告前後3 起竊盜犯行，既係各別起意所為，自應予以分論
    併罰。至起訴意旨雖認被告係基於「包括一罪之犯意」實施
    如本判決事實欄所載之3 起竊盜犯行云云；然按有關行為人
    前、後多次竊盜而侵害不同財產法益之犯罪，司法實務歷來
    習以「行為人係基於概括犯意而反覆實施同一犯罪」為由，
    適用95年7 月1 日修正施行前之刑法第五十六條連續犯規定
    論以一罪。且考諸現行法刪除舊法第五十六條規定之修正理
    由四：「至連續犯之規定廢除後，對於部分習慣犯，例如竊
    盜、吸毒等犯罪，是否會因適用數罪併罰而使刑罰過重產生
    不合理之現象一節，在實務運用上應可參考德、日等國之經
    驗，委由學界及實務以補充解釋之方式，發展接續犯之概念
    ，對於合乎接續犯或包括的一罪之情形，認為構成單一之犯
    罪，以限縮數罪併罰之範圍，用以解決上述問題。」核亦足
    見此項修正（連續犯規定之刪除），雖非意謂「在舊法時代
    應依連續犯論以一罪者，於連續犯之規定經修正刪除後，即
    應一律以數罪併罰」；然參諸現行法刪除舊法第五十六條規
    定之修正理由一：「按連續犯在本質上究為一罪或數罪，學
    說上迭有爭議，一般均認為連續犯在本質上應屬數罪，僅係
    基於訴訟經濟或責任吸收原則之考量，而論以一罪，故本法
    承認連續犯之概念，並規定得加重其刑至二分之一。然本法
    規定連續犯以來，實務上之見解對於本條『同一罪名』之認
    定過寬，所謂『概括犯意』，經常可連綿數年之久，且在採
    證上多趨於寬鬆，每每在起訴之後，最後事實審判決之前，
    對繼續犯同一罪名之罪者，均適用連續犯之規定論處，不無
    鼓勵犯罪之嫌，亦使國家刑罰權之行使發生不合理之現象。
    因此，基於連續犯原為數罪之本質及刑罰公平原則之考量，
    其修正既難以週延，爰刪除本條有關連續犯之規定。」實亦
    堪認現行法修正刪除連續犯之規定以後，有關行為單數或行
    為複數之判斷標準，已非可沿用舊有之「概括犯意」或「反
    覆實施同一犯罪」為其認定基準，此亦適為修正理由四同時
    揭示「另委由學界及實務以補充解釋方式，俾求限縮數罪併
    罰範圍」之意義所在。據此，修正理由四所指之「包括一罪
    」，當非意指新興之犯罪型態，而不過是在借用學界既存之
    行為概念，以求釐清「行為單數」與「犯罪單、複數」間之
    關聯。蓋「行為單數」乃成立「犯罪單數」之前提，且屬「
    犯罪單數」之必要條件，惟尚非其充份條件；是倘行為人出
    於「行為單數」而觸犯數罪名者，則其最終被論處者，可能
    僅是單純一罪，也可能是概念上的「犯罪單數」。茲「包括
    一罪」既非意指某種特殊之犯罪型態，則相對於「犯罪構成
    要件要素」而論，首即核無起訴意旨所稱之「包括一罪犯意
    」云云之可言。其次，國內學界為釐清「行為單數」而提出
    之「包括一罪」，概念所及，實乃涵括「集合犯」、「接續
    犯」、「複行為犯」等三種型態在內；其中，所指「集合犯
    」者，必其「構成要件行為」之本質，具有反覆、延續實行
    之特徵，刑事立法並予特別歸類，定為犯罪構成要件之行為
    要素，例如收集、販賣、製造、散布等行為概念者是（最高
    法院95年度臺上字第1079號判決意旨參照）；所指「複行為
    犯」者，則係指一個獨立構成要件中，竟然隱含數個行為在
    內的一種特殊犯罪型態；至所指之「接續犯」，則係行為人
    基於「單一犯意」，在「時、空密接」之情形下，所「反覆
    實施之同種類行為」，並「持續侵害單一法益」之謂。乃對
    照本案情節以觀，被告前後3 起竊盜犯行，不特顯與「複行
    為犯」之本質有間；且所涉竊盜罪名之構成要件要素，亦明
    顯欠缺「反覆、延續實行」之特徵，而與「集合犯」之概念
    迥不相牟；兼以其各次所犯，時間均非緊接，所侵害之法益
    亦非單一，而遠非「接續犯」之意義所能涵括；尤以被告到
    庭所敘其「臨時起意」之犯案過程（參見本院審判筆錄第3-
    7 頁），核亦足見其性屬「個別之偶發事件」，尚難據為擴
    張「自然行為單數」之基準。據此，因認起訴意旨所稱之「
    包括一罪犯意」云云，應係就本案情節有所誤解，且不能拘
    束本院。
  (三)本院審酌被告不思正當工作以換取財物，妄想以竊盜方式不
    勞而獲，其觀念殊不足取，且亟待矯治，兼之考量被告犯後
    態度良好、已表悔悟及其犯罪動機、目的、手段、對被害人
    財產法益所造成之侵害等一切情狀，分別量處如主文所示之
    刑，併諭知易科罰金之折算標準暨定其應執行之刑。
據上論斷，應依刑事訴訟法第二百七十三條之一第一項、第二百
九十九條第一項前段，刑法第三百二十條第一項、第四十一條第
一項前段、第五十一條第五款，刑法施行法第一條之一，判決如
主文。
本案經檢察官甲○○到庭執行職務。
中　　華　　民　　國　　96　　年　　1 　　月　　31　　日
                  刑事第三庭法  官  王慧惠
以上正本證明與原本無異。
如不服本判決應於收受本判決後10日內向本院提出上訴書狀，其
未敘述上訴理由者，並得於提起上訴後10日內向本院補提理由書
狀（均須按他造當事人之人數附繕本。）「切勿逕送上級法院」
中　　華　　民　　國　　96　　年　　1 　　月　　31　　日
                            書記官  王一芳
附錄論罪法條：
刑法第320 條第1 項
意圖為自己或第三人不法之所有，而竊取他人之動產者，為竊盜
罪，處5 年以下有期徒刑、拘役或5 百元以下罰金。
